臺灣高等法院刑事判決
110年度上訴字第1146號
上  訴  人  臺灣桃園地方檢察署檢察官
上  訴  人  
即  被  告  林志強



選任辯護人  法律扶助基金會陳哲民律師
上列上訴人因被告違反毒品危害防制條例案件，不服臺灣桃園地
方法院109年度訴字第1091號，中華民國110年1月26日第一審判
決（起訴案號：臺灣桃園地方檢察署109年度偵字第24104、2425
4、24257號，併辦案號：臺灣桃園地方檢察署109年度偵字第269
67號），提起上訴，本院判決如下：
    主  文
原判決關於犯罪事實一㈠之民國一０九年三月二十二日販賣第二級
毒品及定應執行刑部分，均撤銷。
林志強販賣第二級毒品，處有期徒刑參年柒月。扣案之電子磅秤
陸臺及行動電話壹具(含門號○○○○○○○○○○號之SIM卡壹枚) ，均沒
收。未扣案之犯罪所得新臺幣貳仟元沒收，於全部或一部不能沒
收或不宜執行沒收時，追徵其價額。
其他上訴駁回。
上開撤銷改判及上訴駁回部分所處之刑，應執行有期徒刑肆年。
    犯罪事實
一、林志強明知甲基安非他命係毒品危害防制條例第2條第2項第
    2款所列管之第二級毒品，不得非法持有、販賣，竟基於販
    賣第二級毒品以牟利之犯意，以其所有之行動電話1具(含門
    號0000000000號之SIM卡1枚)作為聯繫買方之工具，並以其
    所有之電子磅秤6臺作為測量毒品重量之工具，而分別為下
    列行為：
  ㈠於民國109年3月22日晚間9時30分許，在桃園市中壢區中豐北
    路青埔棒球場，販賣第二級毒品甲基安非他命2公克予袁欣
    怡，並抵銷積欠袁欣怡之債務新臺幣（下同）2,000元。
  ㈡於109年6月17日上午9時許，在桃園市大園區園一街停車場內
    ，以現金6,000元之金額，販賣第二級毒品甲基安非他命6公
    克予許振輝。
二、嗣經警方對林志強上述行動電話門號實施通訊監察，並於10
    9年7月15日對林志強住處及車輛進行搜索，並扣得上開行動
    電話1具（含SIM卡1枚)及電子磅秤6臺等物，始查悉上情。
三、案經桃園市政府警察局刑事警察大隊、彰化縣警察局刑事警
    察大隊報請臺灣桃園地方檢察署檢察官偵查起訴及移送併辦
    。 
    理  由
壹、證據能力部分：
一、按被告以外之人於審判外之言詞或書面陳述，除法律有規定
    者外，不得作為證據。另按被告以外之人於審判外之陳述，
    雖不符合同法第159條之1至第159條之4之規定，然經當事人
    於審判程序同意作為證據，法院審酌該言詞陳述或書面陳述
    作成時之情況，認為適當者，亦得為證據。當事人、代理人
    或辯護人於法院調查證據時，知有第159條第1項不得為證據
    之情形，而未於言詞辯論終結前聲明異議者，視為有前項同
    意，刑事訴訟法第159條第1項、第159條之5分別定有明文。
    該條立法意旨在於傳聞證據未經當事人之反對詰問予以核實
    ，原則上先予排除，惟若當事人已放棄反對詰問權，於審判
    程序中表明同意該等傳聞證據可作為證據；或於言詞辯論終
    結前未聲明異議，基於尊重當事人對傳聞證據之處分權，及
    證據資料愈豐富，愈有助於真實發見之理念，且強化言詞辯
    論主義，使訴訟程序得以順暢進行，上開傳聞證據亦均具有
    證據能力。查本件被告以外之人於審判外之言詞或書面陳述
    屬傳聞證據部分，檢察官、被告及辯護人於本院準備程序並
    未爭執證據能力，且迄於言詞辯論終結前亦未聲明異議，復
    本院認其作成之情形並無不當情形，經審酌後認為適當，均
    應認於本案有證據能力。
二、另本件認定事實引用之卷內其餘非供述證據部分，與本案均
    有關連性，亦無證據證明係實施刑事訴訟程序之公務員以不
    法方式所取得，依刑事訴訟法第158條之4之反面解釋，當有
    證據能力，復於本院審理時，提示並告以要旨，使檢察官、
    被告及辯護人充分表示意見，自得為證據使用。
貳、本院之判斷
一、認定犯罪事實所憑證據及認定之理由
  ㈠上訴人即被告林志強於犯罪事實一㈠、㈡所載時、地，分別販
    賣第二級毒品甲基安非他命予袁欣怡、許振輝等事實，業據
    證人袁欣怡於警詢、偵訊（見桃檢109年度偵字第24104號卷
    《下稱偵24104卷》第307至323、349至351頁）；證人許振輝
    於警詢、偵訊（見偵24104卷第269至271、303至304頁）具
    結證述明確。
　㈡並有被告與證人袁欣怡間通訊監察譯文（見偵24104卷第21至
    23、325至331頁）；被告IP位置、門號0000000000號之通聯
    調閱查詢單（見偵24104卷第31、53頁）；證人袁欣怡之門
    號0000000000號之通聯調閱查詢單（見偵24104卷第55頁）
    ；指認犯罪嫌疑人紀錄表2份（見偵24104卷第71至75、333
    至335頁）；臺灣桃園地方法院109年聲搜字第841號搜索票
    （受搜索人：林志強）（見偵24104卷第93頁）；搜索扣押
    筆錄、扣押物品目錄表、扣押物品收據、自願受搜索同意書
    各3份（搜索地點：楊梅區中山北路一段390巷口、中壢區環
    中東路708巷3之3號、平鎮區龍德路155號）（見偵24104卷
    第97至105、107至111、115至121頁）；被告之門號0000000
    000號通訊監察系統所示網路基地台位置（見偵24104卷第12
    9頁）；被告與證人許振輝間通訊監察譯文（見偵24104卷第
    131頁）；搜索現場及扣押物品照片共18張（見桃檢109年度
    偵字第24254號卷《下稱偵24254卷》第113至129頁）；指認犯
    罪嫌疑人紀錄表（指認人：許振輝）（見偵24104卷第273至
    275頁）；證人許振輝使用之門號0000000000號之通聯調閱
    查詢單（見偵24104卷第297頁）；109年聲監字第470號通訊
    監察書、109年聲監字第659號通訊監察書（見偵24254卷第7
    7至78頁、第79至80頁）；桃園市政府警察局刑事警察大隊1
    09年9月23日桃警刑大一字第1090019842號函暨鑑定書（見
    原審卷第61至64頁）；詮昕科技股份有限公司109年7月30日
    毒品原物檢驗報告（見原審卷第105頁）附卷可稽。
  ㈢且有門號0000000000號行動電話1具（含SIM卡1枚)、電子磅
    秤6臺扣案可資佐證。
  ㈣按政府查緝販賣毒品犯行無不嚴格執行，且販賣毒品罪係重
    罪，若無利可圖，衡情一般持有毒品者，當不致輕易將持有
    之毒品交付他人。且販賣毒品乃違法行為，非可公然為之，
    且有其獨特之販售路線及管道，亦無公定之價格，復可任意
    增減其分裝之數量，而每次買賣之價量，亦可能隨時依市場
    貨源之供需情形、交易雙方之關係深淺、資力、對行情之認
    知、可能風險之評估、查緝是否嚴緊，及購買者被查獲時供
    述購買對象之可能性風險評估等諸般事由，而異其標準，非
    可一概而論。是販賣之利得，誠非固定，縱使販賣之人從價
    差或量差中牟利方式互異，其意圖營利之非法販賣行為仍屬
    同一。且被告於本院準備程序中坦承：賺取量差等語（見本
    院卷第211頁），是依上開說明，本件被告販賣甲基安非他
    命予袁欣怡、許振輝，其主觀上確有藉販賣毒品以營利之意
    圖，應堪認定。
　㈤另據被告於警詢、偵訊及原審、本院審理中自白認罪（見偵2
    4104卷第7至20、57至58、61至68、265至267頁，原審卷第1
    21至125、283至291頁，本院卷第211、271頁），是認被告
    之任意性自白內容應與事實相符，堪足採認為真實。
　㈥綜上所述，本案事證明確，被告之上開犯行，均堪予認定，
    自應依法論科。
二、被告行為後，毒品危害防制條例業於109年1月15日修正公 
    布，並於同年7月15日生效施行。其中:
  ㈠修正前毒品危害防制條例第4條第2項規定：「製造、運輸、
    販賣第二級毒品者，處無期徒刑或7年以上有期徒刑，得併
    科新臺幣1千萬元以下罰金」，修正後毒品危害防制條例第4
    條第2項規定：「製造、運輸、販賣第二級毒品者，處無期
    徒刑或10年以上有期徒刑，得併科新臺幣1千5百萬元以下罰
    金」。修正後之規定將最低法定本刑提高為10年以上有期徒
    刑、得併科罰金之數額提高為1千5百萬元以下，是認修正後
    之規定並未對被告有利。
　㈡修正前毒品危害防制條例該條例第17條第2項規定：「犯第4
    條至第8條之罪於偵查及審判中均自白者，減輕其刑」，修
    正後毒品危害防制條例第17條第2項規定：「犯第4條至第8
    條之罪於偵查及歷次審判中均自白者，減輕其刑」。修正後
    之規定增加須於「歷次」審判中均自白始得減輕之要件，是
    認修正後之規定並未對被告有利。
　㈢經綜合比較結果，依刑法第2條第1項前段規定，自應適用行
    為時即修正前毒品危害防制條例第4條第2項及第17條第2項
    之規定。
三、論罪　　
　㈠甲基安非他命係毒品危害防制條例第2條第2項第2款規定之第
    二級毒品，被告意圖營利，販賣甲基安非他命予袁欣怡、許
    振輝並均完成交付之行為，均係犯修正前毒品危害防制條例
    第4條第2項之販賣第二級毒品罪。被告於各次販賣毒品前，
    分別持有甲基安非他命之低度行為，為各次販賣毒品之高度
    行為所吸收，均不另論罪。
  ㈡被告所犯上開2罪，犯意各別，行為互殊，時間、空間並非密
    接，應予分論併罰。
　㈢關於毒品危害防制條例第17條第1項之適用
　　⒈按毒品危害防制條例第17條第1項規定「犯第4 條至第8條
      、第10條或第11條之罪，供出毒品來源，因而查獲其他正
      犯或共犯者，減輕或免除其刑」。所謂供出毒品來源，因
      而查獲，必以被告所稱其本案所販賣之毒品來源與嗣後查
      獲之其他正犯或共犯間具關聯性，始稱充足。倘被告販賣
      毒品之犯罪時間，在時序上較早於該正犯或共犯供應毒品
      之時間，即令該正犯或共犯確因被告之供出而被查獲，仍
      不符上開應減輕或免刑之規定（最高法院109 年度台上字
      第2696號、110年度台上字第1473號判決參照）。
　　⒉被告於警詢中供出毒品上游來源為章漢民，經警通知章漢
      民到案坦承販毒犯行等情，有桃園市政府警察局刑事警察
      大隊109年11月24日桃警刑大一字第1090024205號函暨所
      附蘆竹分局偵查隊109年11月18日職務報告、被告林志強1
      09年7月16日第二次警詢筆錄在卷可參（見原審卷第163至
      175頁）。經本院調閱臺灣桃園地方檢察署（下稱桃園地
      檢署）109年度偵字第17615號偵查卷，查知章漢民到案坦
      承於109年5月18日凌晨3時許，在桃園市○○區○○街000巷0
      號販賣第二級毒品甲基安非他命予本案被告林志強，經桃
      園市政府警察局八德分局於109年5月26日以德警分刑字第
      1090016623號刑事案件報告書移送桃園地檢署偵辦，嗣因
      章漢民死亡而為不起訴處分等情，有桃園地檢署109年度
      偵字第17615號偵查卷節本在卷可憑（見本院卷第155至20
      4頁）。
　　⒊從時間點觀之：
　　　⑴被告於犯罪事實一㈠之109年3月22日販賣第二級毒品予袁
        欣怡，犯罪時間在時序上較早於章漢民供應毒品之時間
        ，依據前開之說明，縱然章漢民確因被告之供出而被查
        獲，仍不符毒品危害防制條例第17條第1項之規定。至
        被告及辯護人主張此部分犯行，仍適用依毒品危害防制
        條例第17條第1項規定乙節，於法不合，自難採酌。
　　　⑵被告於犯罪事實一㈡之109年6月17日販賣第二級毒品予許
        振輝，犯罪時間在時序上晚於章漢民供應毒品之時間，
        且因被告供出毒品上手，因而查獲章漢民，已如前述，
        符合毒品危害防制條例第17條第1項之規定，且因被告
        意圖營利而為本次販賣毒品犯行，不宜免除其刑，依上
        開規定減輕其刑。
  ㈣關於修正前毒品危害防制條例第17條第2項之適用
　  按犯第4條至第8條之罪於偵查及審判中均自白者，減輕其刑
    ，修正前毒品危害防制條例第17條第2項定有明文。經查，
    被告於警詢、偵查及原審、本院審理中，就其於犯罪事實一
    ㈠、㈡販賣第二級毒品甲基安非他命予袁欣怡、許振輝犯行均
    自白犯罪，已如前述，揆諸前開說明，均依修正前毒品危害
    防制條例第17條第2項規定，就犯罪事實一㈠部分減輕其刑，
    另就犯罪事實一㈡部分遞減輕其刑。
  ㈤關於刑法第59條部分　　　　
　  ⒈按「犯罪之情狀顯可憫恕，認科以最低度刑仍嫌過重者，
      得酌量減輕其刑」，刑法第59條定有明文。按刑法第59條
      所謂「犯罪之情狀」與刑法第57條所謂「一切情狀」，並
      非有截然不同之領域，於裁判上審酌是否酌減其刑時，本
      應就犯罪一切情狀（包括刑法第57條所列舉之事項），予
      以全盤考量，審酌其犯罪有無可憫恕之事由，以為判斷。
      故適用刑法第59條酌量減輕其刑時，並不排除刑法第57條
      所列舉事由之審酌。而是否適用刑法第59條規定酌量減輕
      被告之刑，亦係實體法上賦予法院得依職權自由裁量之事
      項（最高法院103年度台上字第4174號、104年度台上字第
      2621、3233、3880號判決要旨參照）。
　 ⒉被告為本案2次販賣第二級毒品犯行，戕害國民身心健 康，
     尚難認何特殊之原因與環境，在客觀上足以引起一般同情
     之處，且其販賣第二級毒品犯行，均依修正前毒品危害防
     制條例第17條第2項規定減輕其刑，就犯罪事實一㈡之犯行
     ，另依毒品危害防制條例第17條第1項規定遞減輕其刑，是
     認客觀上亦無量處減輕後之最低刑度猶嫌過重而情堪憫恕
     之情形，實無刑法第59條規定酌減其刑之適用，併此說明
     。
參、駁回上訴之理由（關於犯罪事實一㈡部分）
一、原審以被告為犯罪事實一㈡販賣第二級品犯行，事證明確，
    適用修正前毒品危害防制條例第4條第2項、第17條第2項，
    毒品危害防制條例第17條第1項、第19條第1項，刑法第38條
    之1第1項前段、第3項等規定，以行為人之責任為基礎，審
    酌被告明知第二級毒品甲基安非他命具成癮性，竟無視國家
    杜絕毒品犯罪之禁令，因一時貪念而為前開販賣毒品犯行，
    所為實屬不該，惟考量被告犯後坦承犯行並供出毒品來源供
    警追查，犯後態度良好，深具悔意，並考量被告此次販賣毒
    品之價格、數量、交易手段，以及被告之智識程度、生活狀
    況等一切情狀，量處有期徒刑2年。並說明⑴扣案之行動電話
    1具(含門號0000000000號之SIM卡1枚)、電子磅秤6臺，被告
    自承係用於此次販賣毒品測量毒品重量所用（見偵24104卷
    第63頁) ，均應依毒品危害防制條例第19條第1項之規定，
    宣告沒收。⑵被告為犯罪事實一㈡之販賣第二級毒品之交易金
    額為6,000元，為被告之犯罪所得，且未扣案，依刑法第38
    條之1第1項前段、第3項規定宣告沒收，於全部或一部不能
    沒收或不宜執行沒收時，追徵其價額。經核原判決認事、用
    法並無違法或不當，業已斟酌刑法第57條各款所列情狀，量
    刑之宣告亦稱妥適，而未逾越法定刑度，符合比例原則，沒
    收亦於法相合。
二、檢察官上訴略以：被告為犯罪事實一㈡犯行，不符合毒品危
    害防制條例第17條第1項之減刑規定云云。另被告上訴略以
    ：被告為犯罪事實一㈡販賣甲基安非他命犯行，因情輕法重
    ，應依刑法59條規定酌減其刑云云。惟查：被告為犯罪事實
    一㈡犯行，業已該當於毒品危害防制條例第17條第1項之減刑
    規定，且不適用刑法第59條之規定酌減其刑，均如前述，是
    認檢察官、被告就此部分之上訴，均無理由，均應予駁回。
肆、撤銷改判之理由及科刑審酌事項（關於犯罪事實一㈠及定應
    執行刑部分）
一、原審認被告為犯罪事實一㈠所載之販賣第二級毒品犯行，罪
    證明確，予以論罪科刑，固非無見。惟查：章漢民販賣第二
    級毒品甲基安非他命予被告之時間點，晚於被告於犯罪事實
    一㈠販賣第二級毒品甲基安非他命予袁欣怡之時間，是被告
    為犯罪事實一㈠之犯行，不該當於毒品危害防制條例第17條
    第1項之減輕其刑規定，原判決就此部分適用毒品危害防制
    條例第17條第1項規定，予以減輕其刑，有適用法則不當之
    違誤，檢察官以：犯罪事實一㈠部分，不適用毒品危害防制
    條例第17條第1項之減刑規定，指摘原判決此部分不當為由
    提起上訴，為有理由，原判決此部分自屬無可維持，應由本
    院將原判決關於犯罪事實一㈠之109年3月22日販賣第二級毒
    品部分，予以撤銷改判，且因定應執行部分失所附麗，併予
    撤銷。
二、另被告上訴略以：被告於犯罪事實一㈠販賣甲基安非他命予
    袁欣怡，並未實際收取金錢，應依刑法59條規定酌減其刑云
    云。經查：被告為犯罪事實一㈠之犯行，不適用刑法第59條
    之規定酌減其刑，業如前述，是認被告就此部分之上訴，並
    無理由，附此指明。
三、爰以行為人之責任為基礎，審酌被告意圖營利販賣第二級毒
    品甲基安非他命予袁欣怡之行為，戕害他人身心健康，危害
    社會秩序，應予責難，併審及被告交易毒品之犯罪手法、販
    賣毒品之種類、數量及抵銷債務之交易模式，兼衡被告之素
    行、犯罪動機、手段、情節，及智識程度、家庭狀況（見本
    院卷第272頁），暨犯後態度等一切情狀，量處如主文第2項
    所示之主刑。
四、沒收部分：
  ㈠按犯第4條至第9條、第12條、第13條或第14條第1項、第2項
    之罪者，其供犯罪所用之物，不問屬於犯罪行為人與否，均
    沒收之，毒品危害防制條例第19條第1項定有明文。經查：
    扣案之行動電話1具(含門號0000000000號之SIM卡1枚)、電
    子磅秤6臺，均為被告所有之物，分屬被告為犯罪事實一㈠販
    賣毒品聯繫買家所用、測量毒品重量所用等情，業據被告於
    本院供述在卷（見本院卷第215頁），並有前開通訊監察譯
    文、通聯調閱查詢單存卷可佐，均應依毒品危害防制條例第
    19條第1項之規定，宣告沒收。
  ㈡按犯罪所得，屬於犯罪行為人者，沒收之；前2項之沒收，於
    全部或一部不能沒收或不宜執行沒收時，追徵其價額，刑法
    第38條之1第1項前段、第3項分別定有明文。經查：被告於
    犯罪事實㈠販賣第二級毒品予袁欣怡之交易金額為2,000元（
    用以扣抵債務，未實質交付)，已如前述，此為被告之犯罪
    所得無訛，且未據扣案，應依刑法第38條之1第1項前段、第
    3項規定宣告沒收，於全部或一部不能沒收或不宜執行沒收
    時，追徵其價額。
伍、被告上開撤銷改判及上訴駁回部分所處之刑，衡酌其為犯罪
    事實一㈠、㈡所示之2罪，罪質相當，均係意圖營利販賣第二
    級毒品甲基安非他命，販賣之對象共2人，被告責任非難重
    複之程度高，暨其販賣毒品之數量，從中所抵銷債務、收取
    犯罪所得之數額，再斟酌人之生命有限，刑罰對被告造成之
    痛苦程度，係以刑度增加而生加乘效果，而非等比方式增加
    ，如以實質累加方式執行，刑責恐將偏重過苛，不符現代刑
    事政策及刑罰之社會功能，又上開數罪於併合處罰時，責任
    非難重複之程度甚高，以及實現刑罰經濟的功能，數罪併罰
    時對法益侵害並無特別加重之必要等情狀，量定如主文第4
    項所示之應執行刑。
據上論斷，應依刑事訴訟法第368條、第369條第1項前段、第364
條、第299條第1項前段，判決如主文。
本案經檢察官范玟茵提起公訴，檢察官劉建良提起上訴，檢察官
陳正芬到庭執行職務。
中　　華　　民　　國　　110 　年　　8 　　月　　19　　日
              　  刑事第二十三庭審判長法　官  許永煌
　　　　　　　　　　　　　　　　　    法　官  吳定亞
　　　　　　　　　　　　　　　　　    法　官  黃美文
以上正本證明與原本無異。
如不服本判決，應於收受送達後20日內向本院提出上訴書狀，其
未敘述上訴之理由者並得於提起上訴後20日內向本院補提理由書
（均須按他造當事人之人數附繕本）「切勿逕送上級法院」。
                                　    書記官  彭威翔
中　　華　　民　　國　　110 　年　　8 　　月　　20　　日
附錄：本案論罪科刑法條全文
修正前毒品危害防制條例第4條
製造、運輸、販賣第一級毒品者，處死刑或無期徒刑；處無期徒
刑者，得併科新臺幣2 千萬元以下罰金。
製造、運輸、販賣第二級毒品者，處無期徒刑或7 年以上有期徒
刑，得併科新臺幣1 千萬元以下罰金。
製造、運輸、販賣第三級毒品者，處7 年以上有期徒刑，得併科
新臺幣7 百萬元以下罰金。
製造、運輸、販賣第四級毒品者，處5 年以上12年以下有期徒刑
，得併科新臺幣3 百萬元以下罰金。
製造、運輸、販賣專供製造或施用毒品之器具者，處1 年以上7
年以下有期徒刑，得併科新臺幣1 百萬元以下罰金。
前五項之未遂犯罰之。